【裁判字號】    91,訴,260
【裁判日期】    920109
【裁判案由】    偽證等
【裁判全文】
台灣苗栗地方法院刑事判決                          九十一年度訴字第二六號
    公  訴  人  臺灣苗栗地方法院檢察署檢察官
    被      告  丁○○
                丙○○
右列被告因竊盜、偽證案件，經檢察官提起公訴（九十一年度偵字第四五號、第一０
七三號、第二二一九號），本院判決如左：
    主  文
丁○○竊盜，累犯，處有期徒刑拾壹月。
丙○○無罪。
    事  實
一、丁○○前於民國八十四年、八十五年間，各因違反麻醉藥品管制條例及藥事法案
    件，經法院分別判處有期徒刑八月及七月確定，並經臺灣高等法院定其應執行之
    刑為有期徒刑一年二月，入監服刑後獲假釋，於八十六年十一月二十九日因假釋
    期滿未經撤銷假釋而執行完畢，仍不知悛改。於九十年十二月十七日晚上九時許
    ，在台中市○區○○○路上，意圖為自己不法之所有，以不明方式破壞車門鎖及
    電門鎖（毀損部分，未據告訴）而竊取乙○○所有，價值約新臺幣（以下同）三
    十萬元之車號Ｍ四—七七八八號自用小客車（車內置有該車行車執照一張），得
    手後，供己代步之用。嗣於九十年十二月二十四日，因丁○○另涉犯違反毒品危
    害防制條例案件，經警持搜索票在其位於苗栗縣通霄鎮○○里○鄰○○路○段二
    ０五之一號之住處搜索時，搜獲上開行車執照，並於同年月二十六日晚上十一時
    許，在丁○○上開住處附近三百公尺處之自來水廠空地，尋獲該失竊車輛，始察
    悉上情。
二、案經苗栗縣警察局通霄分局報請臺灣苗栗地方法院檢察署檢察官偵查起訴。
    理  由
一、訊據被告丁○○固承認於前揭時、地，分別經警查獲車號Ｍ四—七七八八號自用
    小客車行車執照一張及尋獲該車，然矢口否認有何竊盜犯行，辯稱：該車係甲○○於警察在伊住處查獲行車執照前三、四天，至伊住處找伊聊天，伊要求甲○○
    載伊至大甲，伊與甲○○開車離去前往大甲遊玩之後，甲○○便將該車借伊使用
    ，伊未偷車云云。惟查：
（一）車號Ｍ四—七七八八號自用小客車，連同置於車內之該車行車執照一張，為被
      害人乙○○所有，於九十年十二月十七日晚上九時許，在台中市○區○○○路
      上，經人以不明方式破壞車門鎖及電門鎖而竊取，該車當時價值約新臺幣（以
      下同）三十萬元，嗣後經警分別尋獲該行車執照及該自用小客車後，於同年月
      二十四日、三十日通知被害人領回一情，迭據被害人供述在卷（參見九十一年
      度偵字第一０七三號卷第十五警訊筆錄、九十一年度偵字第四五號卷第三二頁
      筆錄），並有贓物領據二紙（附於同上述第四五號卷第十七頁、第一０七三號
      卷第十六頁）、車號Ｍ四—七七八八號自用小客車車籍作業係統資料、該車竊
      盜資料個別查詢報表各一份、及車輛協尋（尋獲）證明單各一份在卷可稽。則
      該車號Ｍ四—七七八八號自用小客車及原置於該車上之行車執照一張，為失竊
      之贓物，已甚明確。
（二）而前揭被害人所有遭人竊取之該自用小客車行車執照一張及該自用小客車，係
      經警因被告丁○○另涉犯違反毒品危害防制條例案件，而持搜索票在其位於苗
      栗縣通霄鎮○○里○鄰○○路○段二０五之一號之住處搜索時，搜獲該行車執
      照，並於同年月二十六日晚上十一時許，在丁○○上開住處附近三百公尺處之
      自來水廠空地，尋獲該失竊車輛而分別起獲一情，均為被告所供承（參見本院
      卷第二五頁、第九四頁、第一三０頁筆錄），其並坦承該行車執照係其自該自
      用小客車內攜至前揭住處放置，並且有使用該車等語，此外，並有搜索扣押筆
      錄、警員繪製現場圖一紙（附於同一０七三號卷第十三頁）、尋獲本案該失竊
      自用小客車之現場照片二幀附卷可參。此外，丁○○曾於九十年十二月十九日
      及十二月二十日駕駛該車輛前往苗栗縣內二家統一超商消費，亦為其所自承（
      參見九十一年度偵字第一０七三號卷第十二頁警訊筆錄、本院卷第三二頁筆錄
      ），並有經警尋獲前揭遭竊自用小客車時，在車上起獲之發票影本二張附卷可
      稽（附於上述第一０七三號卷第二一頁）、尋獲該車時，車內現況照片二幀（
      附於同卷第十八頁），足認，丁○○至遲於九十年十二月十九日即使用該自用
      小客車，且持有該車時，因車內置有被害人行車執照，斯時即知車主基本資料
      無訛。因該自用小客車係於九十年十二月十七日晚上九時許遭竊，已如前述，
      則丁○○係於前揭自用小客車遭竊二日後，即持有該贓車及置於贓車內之該車
      行車執照一張，應甚明確。
（三）觀以被告丁○○就持有本案贓物之前後說詞：其於九十年十二月二十四日經警
      在其住處查獲被害人乙○○所有車號Ｍ四—七七八八號自用小客車之行車執照
      一張後，係供稱：該行車執照係於前三、四天即同年月二十一日、二十二日左
      右，在通霄鎮福源生鮮超市前所拾獲云云（參見九十一年度偵字第四五號卷第
      十三頁警訊筆錄），迨於同年月二十六日晚上，經警再於丁○○上開住處附近
      三百公尺處之自來水廠空地，尋獲該Ｍ四—七七八八號自用小客車後，方又改
      稱：該車輛係甲○○所交付使用云云（參見九十一年度偵字第一０七三號卷第
      十一頁反面警訊筆錄），前後辯詞已屬不一，足起人疑竇。而丁○○對於甲○○之基本資料、住處、連絡方式均無所悉，以二人之關係，甲○○豈會任意出
      借車輛！丁○○對於甲○○將他人之車出借一事，竟未懷疑！丁○○辯稱：甲○○借伊車，係約定翌日還車云云，惟丁○○並未依約返還，還持續使用該贓
      車，其雖辯稱：找不到甲○○云云，惟被告既已持有前揭行車執照，按該執照
      上車主地址先與車主連絡，亦非難事，豈有一再使用該車之理！被告丁○○之
      辯詞，尚無法遽採。
（四）丁○○雖聲請傳喚證人丙○○以證明前揭自用小客車係甲○○所借一情，惟觀
      之證人丙○○迭次證詞：伊於一天晚上，在丁○○家見到甲○○開本案的車子
      來給丁○○，伊聽丁○○提起要向朋友借車等語（參見上述第一０七三號卷第
      四三頁、第四八頁偵訊筆錄、本院卷第一二九頁、一三六頁筆錄），對於甲○○究係何時將該車交予丁○○、交車時究係如何說，均未為陳述，且一再供明
      ，係丁○○對其稱：要向友人借車，非其親自聽聞等語，則證人丙○○所證內
      容，僅足證明甲○○曾將本案車交予丁○○，但交車之原因究係出借，或係先
      前曾向丁○○借得，而事後歸還該車，並未證明，證人丙○○之證詞，尚無法
      據為有利被告之認定。
（五）況且，經檢察官於偵查中訊問證人甲○○，其亦堅詞供稱：伊未竊取前開車輛
      ，亦未借車予被告丁○○等語（參見九十一年度偵字第一０七三號卷第二四頁
      反面筆錄）。
（六）則綜上所述，被告丁○○於本案自用小客車遭竊後二日起，迄該車及行車執照
      分別經尋獲時止，一直占有該贓車及置於該車上之行車執照，其係立於使用支
      配之地位其明，而該車亦無法證明係甲○○所借與，從而，被害人乙○○所有
      ，於九十年十二月十七日晚上九時許，在台中市○區○○○路遭人竊取之該自
      用小客車，連同置於車內之該車行車執照一張，應係丁○○所為。本件事證明
      確，被告丁○○所辯不足採信，應依法論科。
二、核被告丁○○所為，係犯刑法第三百二十條第一項竊盜罪。又丁○○前於八十四
    年、八十五年間，各因違反麻醉藥品管制條例及藥事法案件，經法院分別判處有
    期徒刑八月及七月確定，並經臺灣高等法院定其應執行之刑為有期徒刑一年二月
    ，入監服刑後獲假釋，於八十六年十一月二十九日因假釋期滿未經撤銷假釋而執
    行完畢，此為被告所自承，並有台灣苗栗地方法院檢察署刑案資料查註紀錄表、
    臺灣高等法院被告全國前案紀錄表、法務部被告在監在押資料表各一份附卷可稽
    ，其於五年內再犯本案有期徒刑以上之罪，係屬累犯，依法應加重其刑。爰審酌
    被告之素行、犯罪動機、竊得該自用小客車之價值約三十萬元、犯後未能坦承犯
    行即公訴檢察官予以從重量刑之請求等一切情狀，量處如主文所示之刑。
貳、無罪部分
一、公訴意旨另略以：被告丁○○於前揭竊盜犯行遭查獲後，辯稱：該車輛係甲○○
    所交付使用，丙○○曾在場目擊等語，丙○○為附和丁○○之辯詞，竟於九十一
    年五月六日下午台灣苗栗地方法院檢察署檢察官偵查時，就該車輛是否為甲○○
    交付丁○○之於案情有重要關係之事項，供前具結，而虛偽陳稱：上開車輛確係
    丁○○向甲○○所借，因認被告丙○○涉犯刑法第一百六十八條之偽證罪嫌等語
    。
二、按犯罪事實應依證據認定之，無證據不得推定其犯罪事實。又不能證明被告犯罪
    者，應諭知無罪之判決，刑事訴訟法第一百五十四條、第三百零一條第一項分別
    定有明文。又事實之認定，應憑證據，如未能發現相當證據，或證據不足以證明
    ，自不能以推測或擬制之方法，為裁判基礎（最高法院四十年台上字第八六號判
    例參照）；而所謂證據，係指足以證明被告確有犯罪行為之積極證據而言，該項
    證據須適於為被告犯罪之證明者，始得採為斷罪之資料（參照最高法院六十九年
    臺上字第四九一三號判例）。認定不利於被告之事實，須依積極證據，苟積極證
    據不足為不利於被告事實之認定時，即應為有利於被告之認定，更不必有何有利
    之證據，最高法院亦著有三十年上字第八一六號判例可資參照。另按偽證罪之成
    立，除主觀上要有偽證之故意外，並且需證人於案情有重要關係之事項供前或供
    後為虛偽之陳述為必要，若證人所供內容並不明確，客觀上尚不足以影響裁判或
    檢察官之起訴或不起訴處分之結果者，自不能以該罪相繩。
三、訊據被告丙○○堅詞否認有何偽證犯行，辯稱：伊僅將知道的事說明，沒有偽證
    之故意等語。經查：
（一）綜觀被告丙○○迭次證詞係稱：伊於某一天晚上，在丁○○家見到甲○○開本
      案的車子來給丁○○，伊聽丁○○提起要向朋友借車等語，已如前述，對於甲○○究係何時將該車交予丁○○、交車時究係如何說，均未為陳述，且一再供
      明，係丁○○對其稱：要向友人借車，非其親自聽聞等語，則丙○○所證內容
      ，僅足證明甲○○曾將本案車交予丁○○，但交車之原因究係出借，或係先前
      向丁○○借得，而事後歸還該車，因丙○○並未親自見聞而無法為此部分證述
      ，其所證內容並不明確，在客觀上尚不足以影響裁判或檢察官之起訴或不起訴
      處分之結果。此外，亦無法僅憑被告丙○○就交付車輛情節之細節問題與被告
      丁○○所言有所出入即遂予推認被告丙○○所言不實，而有偽證之故意。
（二）依前所述，被告丁○○對於本案自小客車係立於支配地位，丁○○事後將該車
      借予他人，他人使用後再歸還予丁○○，亦與常情相符。則依被告丙○○迭次
      說詞，其陳稱：有見到甲○○曾交車予丁○○等語，亦可能係甲○○先前曾向
      丁○○借車，事後再歸還，則被告丙○○辯稱：其無偽證故意等語，難認所言
      不實。
四、則參諸前揭說明，無法以被告丙○○不明確之陳述，而遽以推認被告有偽證罪之
    犯行，應為被告丙○○無罪之判決。
據上論斷，應依刑事訴訟法第二百九十九條第一項前段、第三百零一條第一項，刑法
第三百二十條第一項、第四十七條，罰金罰鍰提高標準條例第一條前段，判決如主文
。
本案經檢察官黃棋安到庭執行職務。
中      華      民      國    九十二    年      一      月      九      日
                                    臺灣苗栗地方法院刑事第二庭
                                        法  官  黃  賢  婷
右正本證明與原本無異。
如不服本判決，應於判決送達後十日內，向本院提出上訴狀。
                                        書記官  陳  文  聰
中      華      民      國    九十二    年      一      月      九      日
附錄法條
中華民國刑法第三百二十條
(普通竊盜罪、竊佔罪)
意圖為自己或第三人不法之所有，而竊取他人之動產者，為竊盜罪，處五年以下有期
徒刑、拘役或五百元以下罰金。
意圖為自己或第三人不法之利益，而竊佔他人之不動產者，依前項之規定處斷。
前二項之未遂犯罰之。


司法院資訊處製作；財團法人民間司法改革基金會備份。
